【裁判字號】    90,易,422
【裁判日期】    900906
【裁判案由】    偽造文書
【裁判全文】
臺灣宜蘭地方法院刑事判決                            九十年度易字第四二二號
    公  訴  人  臺灣宜蘭地方法院檢察署檢察官
    被      告  甲○○
右列被告因偽造文書案件，經檢察官提起公訴（九十年度偵字第一七四七號），本院
判決如左：
    主  文
甲○○行使明知為不實之事項，而使公務員登載於職務上所掌之公文書，足以生損害
於公眾及他人，處有期徒刑伍月，如易科罰金，以參佰元折算壹日。補發之坐落宜蘭
縣頭城鎮○○○段武營小段，地號為００二四之一四號、００二四之二七號「甲○○
」土地所有權狀各壹紙、及其上建物五六四號、五六五號建號（即門牌號碼宜蘭縣頭
城鎮○○路二一九之三六號四樓、同號五樓）「甲○○」建物所有權狀各壹紙，沒收
。
    事  實
一、甲○○明知登記為其所有，坐落宜蘭縣頭城鎮○○○段武營小段，地號為００二
    四之一四號、００二四之二七號及其上建物五六四、五六五號建號（門牌號碼為
    宜蘭縣頭城鎮○○路二一九之三六號四樓、同號五樓）之土地所有權狀、建物所
    有權四紙，係由其父乙○○保管，並未遺失，竟基於使公務員為不實之登載之犯
    意，委請不知情之林鑾嬌、丙○○代書，於民國八十九年十二月八日向宜蘭縣宜
    蘭地政事務所佯稱土地及建物所有權狀四紙遺失，於土地登記申請書記載「書狀
    補給」，於書狀補給保管理由書記載「保管不慎遺失」而申請補發，經該地政事
    務所公務員，依法公告，期滿無人異議後，使地政事務所公務員於九十年一月三
    十日，於登載代表土地及建物權利書狀滅失意義之「書狀補給」之不實事項，於
    其職務上所掌之土地及建物異動清冊公文書上，並據此發給土地及建物所有權狀
    ，致生損害於地政機關對於建物登記事務之登載、發給所有權狀之正確性及乙○
    ○。事後再持新補發之土地及建物所有權狀，辦妥登記之後，同年二月二十一日
    ，將上開土地及建物辦理向國泰人壽保險股份有限公司（下稱國泰人壽）設定抵
    押以貸款，而行使之。
二、案經乙○○訴由台灣宜蘭地方法院檢察署檢察官偵查起訴。
    理  由
一、訊之被告甲○○坦承確係明知如事實欄所指之土地及建物所有權狀均由乙○○保
    管，確於右揭時間向宜蘭縣宜蘭地政事務所，以遺失為由申請補發上開土地及建
    物所有權狀，並於辦妥登記之後，將該土地及建物設定抵押權以借得款項，惟辯
    稱：權狀登記在伊名下，伊才去申請補發，嗣後其父也表示同意辦理貸款云云。
    經查：本件被告甲○○明知上開土地及建物所有權狀由告訴人乙○○保管，仍佯
    稱遺失而向宜蘭縣宜蘭地政事務所申請補發等情，業據告訴人乙○○於偵查中及
    本院審理時指訴明確，並有土地登記書、書狀補給登記理由書、印鑑證明影本、
    切結書、「甲○○」土地及建物所有權狀影本四紙、土地及建物異動清冊、宜蘭
    縣宜蘭地政事務所九十年七月二十五日九十宜地一（２９）字第八０二六號函附
    卷可稽。按依土地及建築改良物權利書狀補（換）給申請須知，所謂「書狀補給
    」是指權利人因不慎滅失土地、建物所有權狀或他項權利證明書時，應向土地所
    在地政事務所申請補給，公告卅日，期滿無人提出異議後補給之，足見僅在權狀
    不慎滅失之情形下，始得申請補發權狀，倘就系爭之土地或建物所有權之歸屬有
    疑義時，應透過民事救濟途徑解決之，不得以遺失或滅失之事由向地政機關申請
    補發新權狀。被告甲○○明知權狀係由乙○○保管中竟向地政機關申請補發權狀
    ，顯已致生損害於地政機關對於土地及建物登記事務之登載、發給所有權狀之正
    確性。其辯稱係因登記在其名下始去申請補發一節，不足影響犯行之成立。綜上
    ，事證明確，其犯行洵堪認定。
二、被告甲○○明知上開所有權狀並未遺失，係在告訴人乙○○保管中，竟向地政機
    關謊報遺失，使地政機關將表示遺失補發之「書狀補給」事項登記於土地及建物
    異動清冊，並據以公告，於期滿後補發給被告所有權狀，被告再持以行使辦理抵
    押權之設定，足生損害於地政機關對土地及建物登記事務之登載、發給所有權狀
    之正確性及保管人乙○○。核被告所為，係犯刑法第二百十六條、第二百十四條
    之行使明知為不實之事項，而使公務員登載於所職掌之公文書罪。其使公務員登
    載不實之低度行為為行使之高度行為所吸收，故不另論罪，公訴人漏未論及刑法
    第二百十六條之行使明知為不實之事項，而使公務員登載於職務上所掌之公文書
    罪，尚有未洽，起訴法條應予變更。又被告利用不知情之林鑾嬌、丙○○犯本罪
    ，為間接正犯。斟酌被告犯罪之動機、目的、手段、犯罪時所受刺激及其品行、
    生活狀況、智識程度、犯罪所生之損害及犯罪後態度等一切情狀，量處有期徒刑
    五月，並諭知易科罰金之折算標準。補發之坐落宜蘭縣頭城鎮○○○段武營小段
    ，地號為００二四之一四號、００二四之二七號「甲○○」土地所有權狀各一紙
    、及其上建物五六四號、五六五號建號（即門牌號碼宜蘭縣頭城鎮○○路二一九
    之三六號四樓、同號五樓）「甲○○」建物所有權狀各一紙，為被告甲○○所有
    ，並供犯本罪所用之物，應依法沒收之。
據上論斷，應依刑事訴訟法第二百九十九條第一項前段、第三百條、刑法第二百十四
條、第二百十六條、第四十一條第一項、第三十八條第一項第二款，罰金罰鍰提高標
準條例第一條前段、第二條，判決如主文。
本案經檢察官廖允松到庭執行職務。
中    華    民    國      九十        年        九      月      六      日
                                      臺灣宜蘭地方法院刑事第二庭
                                              法  官  郭  淑  珍
右正本證明與原本無異。
如不服本判決，應於判決送達後十日內向本院提出上訴狀( 應附繕本 )，上訴於臺灣
高等法院。
                                              書記官  李  明  威
中    華    民    國      九十        年        九      月      七      日
附錄法條：
刑法第二百十四條
明知為不實之事項，而使公務員登載於職務上所掌之公文書，足以生損害於公眾或他
人者，處三年以下有期徒刑、拘役或五百元以下罰金。
刑法第二百十六條
行使第二百十條至第二百十五條之文書者，依偽造、變造文書或登載不實事項或使登
載不實事項之規定處斷。


司法院資訊處製作；財團法人民間司法改革基金會備份。
